臺灣臺南地方法院行政訴訟判決
110年度交字第42號
110年度交字第43號
原      告  邱宏泉

被      告  臺南市政府交通局

代  表  人  王銘德
訴訟代理人  黃曉妍律師

上列當事人間因交通裁決事件，原告不服被告所為如附表所示之
裁決書①、②（字號詳同表），提起行政訴訟，本院判決如下：
    主  文
原告之訴均駁回。
訴訟費用新臺幣600元由原告負擔。
    事實及理由
一、程序部分
　㈠本件係原告不服被告依道路交通管理處罰條例第8 條所為之
    裁決提起撤銷訴訟，為行政訴訟法第237 條之1 規定之交通
    裁決事件（條文規定參見附錄，下同），經被告依同法第23
    7 條之4 規定重新審查後，提出答辯狀（副本函送原告）與
    相關資料，經檢視兩造提出理由與證據，認事證已經明確，
    爰依同法第237 條之7 規定，不經言詞辯論，逕為判決。
  ㈡本件係分別提起之數宗訴訟，惟各宗當事人相同，並均同屬
    交通裁決事件，原告原得併同各宗而以一訴提起，茲斟酌原
    告利益，爰參照行政訴訟法第127 條規定，合併裁判。
二、事實概要（參見附表；日時下均以「00.00.00/00:00:00」
    格式）
　㈠原告騎乘所有之車牌號碼000-000 號普通重型機車（下稱系
    爭機車），有下列違規駕駛行為（下稱違規行為①、②），遭
    民眾車輛行車紀錄器錄影後檢舉，經臺南市政府警察局第六
    分局大林派出所、第一分局德高派出所員警（下稱舉發機關
    ）檢視檢舉資料認符合規定製單舉發（單號參見附表，下稱
    違規通知單①、②）送達。
　⒈違規行為①（110 年度交字第42號訟爭標的）
　　原告騎乘系爭機車，於109.06.26/13:53 ，沿臺南市南區國
    民路165巷（下稱165 巷）南向駛至該巷與大同路二段750 
    巷（下稱750 巷）交岔路口，欲左轉駛入銜接路口繪設雙黃
    實線（分向限制線）之750巷東向車道時，未駛至交岔路口
    中心左轉，於穿越165 巷路口行人穿越道後即行左轉，而逕
　　穿越750巷西向車道路口停止線後於該車道逆向前行約1 部
    小客車車身（即右側路邊兩座電信設備箱設施長度）距離後
    ，自逆向西向車道跨越雙黃線駛入東向車道前行。
　⒉違規行為②（110 年度交字第43號訟爭標的）　
　　原告騎乘系爭機車，於109.07.13/18:56:05-09 許，沿臺南
    市東區崇德路南向車道於穿越崇德路與崇德三十三街交岔路
    口時至崇德路與保華路交岔路口路段時，未開啟機車頭燈即
    為行駛。
　㈡原告於收受上開各該違規通知單後各以其未逆向行駛，其未
    開啟燈光係因左手傷殘為由提出申訴，被告未採申訴理由，
    指定新到案日期請原告限期繳款或到案。
　㈢經原告到案申請製發裁決書，由被告機關依道路交通管理處
    罰條例（下稱本條例）、違反道路交通管理事件統一裁罰基
    準及處理細則（下稱處理細則）、違反道路交通管理事件統
    一裁罰基準表（下稱裁罰基準表）等規定（參見附表裁決書
    記載法條），作成本件各件裁決書（文號參見附表，下稱系
    爭裁決書①、②）送達原告，原告不服，於法定期限內，提起
    本件行政訴訟（繫屬日110.02.20）。
三、原告主張：　
　  原告就系爭裁決書①、②均以其殘疾、左手不良於行，並提出
    其身心障礙證明（「障礙等級：中度」、「障礙類別：第7 
    類b710a.2 」、「ICD 診斷：S47 〈上肢多處位置壓砸傷〉、
    S52 〈橈骨及尺骨之閉鎖性骨折〉」、「鑑定日期：105.08.1
    7 、應重新鑑定日期：110.08.31 」），請求撤銷系爭裁決
    書①、②。
四、被告答辯　　
  ㈠依舉發機關檢附之檢舉行車紀錄器影像，原告有系爭違規行
    為①、②之違規行為明確。
　⒈就違規行為①部分：原告自165 巷左轉駛入750 巷時先駛入西
    向車道再跨越雙黃線駛入東向車道，顯有駛入來車車道之逆
    向行駛行為，違反道路交通安全規則第97條第1 項、道路交
    通標誌標線號誌設置規則第149 條、第165 條關於車道行駛
    、雙黃線之規定，而屬本條例第45條第1 項第3 款之違規行
    為。
　⒉就違規行為②部分：依檢舉影像當時天色為夜間，原告系爭機
    車行駛中並未開啟頭燈，顯屬夜間未開亮頭燈，而違反道路
    交通安全規則第109條第1項第1款規定，而屬本條例第42條
    之違規行為。
　㈡原告雖以身心障礙證明主張其左手肢障，惟依行政罰法第7  
    條、司法院釋字第275 號解釋，原告領有駕駛執照，本應遵
    守標誌、標線及號誌，以確保用路人之交通安全。依檢舉影
    像，系爭違規行為①之路口地面繪設標線明確、系爭違規行
    為②之天色明顯屬夜間，原告自無不可遵守上開交通規則情
    形，而具有可非難性及可歸責性，另依各該檢舉影像，原告
    騎乘機車左轉與前行之行車操控，均屬順暢，並無難以操控
    情狀，是原告以其左手肢障而有各違規行為，並無理由。
　㈢本件原告違規事實明確，舉發機關依法舉發、被告依法裁決
    均無違誤，爰聲明：駁回原告之訴。　
五、本院之判斷
　㈠法律適用
　⒈行政罰法第5 條規定於111.06.15 修正公布並自公布日施行
    （同法第46條第2 項），本次修正係依從新從輕原則，就行
    政罰裁處準據法，將原規定之「最初裁處時」改為「裁處時
    」，並於立法理由指名「裁處時」，除行政機關第一次裁罰
    時，包括：①訴願先行程序之決定、②訴願決定、③行政訴訟
    裁判、④經上述決定或裁判發回原處分機關另為適當處分時
    等之時點（參見附錄法條及立法理由）。
　⒉本條例之處罰，為行政罰性質，自有上述規定適用，是於交
    通裁決事件行政訴訟事件，就裁決機關之裁決處分是否適法
    ，依現行行政罰法第5 條規定，自應依裁判時之法令為判斷
    ，僅裁判前之法令有利於受處罰者時，始適用該最有利於受
    處罰者之規定。
　⒊本條例第7 條之1 、第7 條之2 、第85條之1 規定，經總統
    府於110.12.22 修正公布並由行政院以命令定自111.04.30 
    施行，另由本條例主管機關就處理細則涉及上開修正部分之
    規定（第12、13、20、22、23、25條），於111.04.28 修正
    並自111.04.30 施行。
  ⒋上開修正規定，係列舉限制民眾可檢舉之違規類型（第7 條
    之1 第1 項），並就舉發機關就民眾檢舉案件為逕行舉發次
    數限制（第7 條之1 第3 項規定民眾檢舉「同一輛汽車二以
    上違反本條例同一規定之行為，其違規時間相隔未逾六分鐘
    及行駛未經過一個路口以上」，舉發機關僅能舉發1 次），
    並就逕行舉發之連續舉發要件為修正（第85條之1 第2 項條
    文增列「同一行為」文字）。
　⒌上開修正規定，雖非條文內有行政罰（罰鍰、沒入、其他種
    類行政罰）之處罰條文，惟該等條文係就民眾檢舉逕行舉發
    之違規類型限制，另就違規行為之舉發次數為規定，直接影
    響是否合法檢舉、可裁罰次數（單一處罰或分別處罰），直
    接影響可否開啟裁處程序、裁處違反行政法義務行為數，直
    接涉及裁處權之有無與裁處數（行政罰法第24、25條），依
    其性質，自應認屬處罰性質條文，而非單純之程序性質，自
    有行政罰法第5 條之適用。
　⒍綜上所述，本件涉及本條例民眾檢舉規定，應依行政罰法第5
     條規定，適用現行規定（即現行本條例第7 條之1 、第7 
    條之2 、第85條之1 ），且因修正前規定並無較有利於被處
    罰者情形（修正前民眾檢舉並未限定類型、亦無舉發機關就
    民眾檢舉案件之連續舉發限制規定、及可否適用輕微案件勸
    導替代規定），自無適用修正前規定餘地。　　
　㈡被告依答辯狀所載之事證，認定原告有系爭違規行為①、②，
    及以答辯狀所據之法令與理由指駁原告之主張，經核並無違
    誤，茲引用上開答辯理由，另就原告主張，補充如下：
　⒈原告雖以身心障礙證明主張其左手殘疾致違規，惟依檢舉影
    像所示之原告機車行車狀況，客觀上顯無原告不能操控機車
    至交岔路口中心後再左轉駛入其應行車道之情形（違規行為
    ①部分）、或不能開啟車頭燈後再為行駛之情形（違規行為②
    部分），是自難以其持有身心障礙證明作為違規行為①、②係
    出於不得已之理由（處理細則第12條第1項第15款參照）。
　⒉另就系爭違規行為②部分，查當日臺灣地區日落時間為同日18
    :46:20，約在該檢舉影像前9 分鐘，且依檢舉影像，當時除
    路旁商店均開啟招牌、室內燈光外、該路段之對向汽機車均
    已開啟頭燈，是依該當時情狀，顯屬道路交通安全規則第10
    9條第1項第1、3款之夜間、天色昏暗之情形，自屬應開啟頭
    燈情狀。
　⒊至於，民眾檢舉案件，依現行處理細則第12條第6 項規定，
    固有本條第1 項之輕微案件職權不舉發之適用，惟本件違規
    行為之違反法條與情節，並非本條第1 項第1 至13款規定之
    違反法條與情節，依違規影像（系爭違規行為①駛入之750巷
    西向車道前方遠處有機車而其後方有同為左轉之檢舉人車輛
    ；系爭違規行為②之夜間未開頭燈行為，本屬影響夜間行車
    安全之危險駕駛情形），均難認屬本項第14、15款規定之情
    狀，且無相關事證可認為本項第16款之經主管機關會商核定
    之案件，自毋庸審查有無本條之適用，附此敘明。
　㈢依上開違規事證、違規行為法定罰、本件舉發與裁處過程、
    到案情況，被告機關依違反道路交通管理事件統一裁罰基準
    及處理細則規定為本件裁處，並無違誤處。
六、結論：本件系爭裁決書①、②均無違誤，原告訴請撤銷，均為
    無理由，應予駁回。
七、訴訟費用負擔：　　
　　本件為原告敗訴之判決，依行政訴訟法第98條第1 項規定，
    由原告負擔訴訟費用，另依同法第237 條之8 第1 項規定，
    確定其訴訟費用額為600 元（各宗起訴裁判費300 元，已由
    原告繳納）。
八、從而，本件原告之訴為無理由，依行政訴訟法第195 條第1 
    項後段、第236 條、第98條第1 項前段、第237 條之8 第1 
    項、第237 條之9 第1 項，判決如主文。　　
中　　華　　民　　國　　111 　年　　9 　　月　　12　　日
　　　　　　　　　行政訴訟庭　法　官　陳世旻
附表：     日期 事件 內容要旨  109.06.26 【違規行為①】 ．駛入來車道 【被告答辯狀描述影像內容】 ⑴影片時間：109.06.26/13:53:43 　系爭車輛由北向南行駛於國民路165巷，抵達大同路二段750巷口，畫面中清晰可見車牌號碼為「973-HXQ」。 ⑵影片時間：109.06.26/13:53:44-49 　系爭車輛左轉行經系爭違規路口，輪胎壓過雙黃線進入大同路二段750巷（西向東）。  109.07.13 【違規行為②】 ．夜間未開燈 【被告答辯狀描述影像內容】 ⑴畫面時間：109.07.23/18:56:03-18:56:07【註：前行車紀錄器】 　原告駕駛系爭車輛行經崇德路986號前由北往南，尾燈並未開啟，鏡頭畫面中清晰可見車牌號碼為「973-HXQ」。 ⑵畫面時間：109.07.23/18:56:08-18:56:10【註：後行車紀錄器】   原告駕駛系爭車輛行經崇德路986號前由北往南，未依規定開啟機車頭燈。 【註：109.07.13 台灣地區日落時間18:46:20】  109.07.28 【違規通知單①】 【臺南市○○○○○○○○○道路○○○○○○○○○○ ○○○○號：南市警交字第SK0000000號 　告發類別：民眾檢舉（檢舉日期109.06.27） ．車    號：000-000 重機（車主：邱宏泉） ．違規時間：109.06.26/13:53   違規路段：南區大同路二段750巷與國民路165巷交岔口 　違規事實：不依規定駛入來車道（逆向行駛，民眾檢舉） ．違反法條：道路交通管理處罰條例第45條第1項第3款 ．到案處所：臺南市裁決中心   到案日期：109.09.11 ．填單日期：109.07.28  109.08.06 【違規通知單②】 【臺南市○○○○○○○○○道路○○○○○○○○○○ ○○○○號：南市警交字第SK0000000號 　告發類別：民眾檢舉（檢舉日期109.07.16） ．車    號：000-000 重機（車主：邱宏泉） ．違規時間：109.07.13/18:56   違規路段：東區崇德路986號前 　違規事實：汽車駕駛人不依規定使用燈光者 ．違反法條：道路交通管理處罰條例第42條 ．到案處所：臺南市裁決中心   到案日期：109.09.20 ．填單日期：109.08.06  109.08.18 ．原告違規申述 　違規通知單①② ．被告查證舉發事實 ．被告查復陳述函 ．要旨：未逆向行駛，夜間未開大燈，未打方向燈，路燈未開，因左手傷殘。    ．被告查覆函（未經被告機關提供，但依卷內資料，被告機關應已函復向舉發機關查證結果，並重新指定應到案日110.02.28）  110.01.29 【違規行為①】 【聲明撤銷標的①】   【臺南市○○○○○○○道路○○○○○○○○○○ ○○○○號：南市交裁字第78-SK0000000號 ．受處分人：邱宏泉   車種牌號：973-HXQ 普通重型 ．違規時間：109.06.26/13:53   違規地點：台南市南區大同路二段 ．應到案日：110.02.28 ．舉發事實：不依規定駛入來車道 　舉發法條：道路交通管理處罰條例第45條第1項第3款、第85條第1項 ．處罰主文： 　罰鍰新臺幣900元整，並記違規點數1點，罰鍰限於110.02.28前繳納。 　上開罰鍰逾期不缴納者，依法移送強制執行。 ．簡要理由： 　受處分人於上開時間.地點被舉發違規事實，係違反道路交通管理處罰條例第63條第1項.第45條第1項第3款.第85條之規定。 　逾期不繳納罰鍰者，應依同條例第65條第1項第3款規定處分。 　依違反道路交通管理事件統一裁罰基準及處理細則第41條.第43條.第44條及第67條規定裁決. ．裁決日期：110.01.29 ．送達日期：110.01.29   【違規行為②】 【聲明撤銷標的②】 【臺南市○○○○○○○道路○○○○○○○○○○ ○○○○號：南市交裁字第78-SK0000000號 ．受處分人：邱宏泉   車種牌號：973-HXQ  普通重型 ．違規時間：109.07.13/18:56   違規地點：台南市東區崇德路 ．應到案日：110.02.28 ．舉發事實：汽車駕駛人不依規定使用燈光者 　舉發法條：道路交通管理處罰條例第42條、第85條第1項 ．處罰主文： 　罰鍰新臺幣1200元整，並限於110.02.28前繳納。 　上開罰鍰逾期不缴納者，依法移送強制執行。 ．簡要理由： 　受處分人於上開時間.地點被舉發違規事實，係違反道路交通管理處罰條例第42條.第85條之規定。 　逾期不繳納罰鍰者，應依同條例第65條第1項第3款規定處分。 　依違反道路交通管理事件統一裁罰基準及處理細則第41條.第43條.第44條及第67條規定裁決. ．裁決日期：110.01.29 ．送達日期：110.01.29  110.02.20 本件繫屬日 原告起訴狀／本院收文日 
上為正本係照原本作成。
如不服本判決，應於判決送達後20日內，向本院提出上訴狀並表
明上訴理由（原判決所違背之法令及其具體內容或依訴訟資料可
認為原判決有違背法令之具體事實），其未載明上訴理由者，應
於提出上訴後20日內向本院補提理由書（上訴狀及上訴理由書均
須按他造人數附繕本，如未按期補提上訴理由書，則逕予駁回上
訴），並應繳納上訴裁判費新臺幣750元。
中　　華　　民　　國　　111 　年　　9 　　月　　12　　日
　　　　　　　　　　　　　　　書記官　林怡芳
附錄：    道路交通管理處罰條例   【處罰條文部分】 第 42 條（同民國 94 年 12 月 28 日） ．汽車駕駛人，不依規定使用燈光者，處新臺幣一千二百元以上三千六百元以下罰鍰。  第 45 條（同民國 108 年 04 月 17 日；節錄第1 項） ．汽車駕駛人，爭道行駛有下列情形之一者，處新臺幣六百元以上一千八百元以下罰鍰：   一、不按遵行之方向行駛。   二、在單車道駕車與他車並行。   三、不依規定駛入來車道。   四、在多車道不依規定駕車。   五、插入正在連貫行駛汽車之中間。   六、駕車行駛人行道。   七、行至無號誌之圓環路口，不讓已進入圓環之車輛先行。   八、行經多車道之圓環，不讓內側車道之車輛先行。   九、支線道車不讓幹線道車先行。少線道車不讓多線道車先行。車道數相同時，左方車不讓右方車先行。   十、起駛前，不讓行進中之車輛、行人優先通行。 十一、聞消防車、救護車、警備車、工程救險車、毒性化學物質災害事故應變車之警號，在後跟隨急駛，或駛過在救火時放置於路上之消防水帶。 十二、任意駛出邊線，或任意跨越兩條車道行駛。 十三、機車不在規定車道行駛。 十四、遇幼童專用車、校車不依規定禮讓，或減速慢行。 十五、行經無號誌交叉路口及巷道不依規定或標誌、標線指示。 十六、佔用自行車專用道。 十七、聞或見大眾捷運系統車輛之聲號或燈光，不依規定避讓或在後跟隨迫近。  第 63 條（同民國 107 年 06 月 13 日；節錄第1 項第1 款） ．汽車駕駛人有下列各款所列條款之一者，除依原條款處罰鍰外，並予記點： 　一、有第三十三條第一項、第二項、第三十八條第一項、第四十條、第四十五條、第四十七條第一款至第三款、第四十八條、第四十九條或第六十條第二項第一款、第二款情形之一者，各記違規點數一點。　　　　　　   【相關程序條文部分】 第 9 條（同民國 104 年 01 月 07 日；節錄第1 項） ．本條例所定罰鍰之處罰，受處罰人接獲違反道路交通管理事件通知單後，於三十日內得不經裁決，逕依第九十二條第四項之罰鍰基準規定，向指定之處所繳納結案；不服舉發事實者，應於三十日內，向處罰機關陳述意見；其不依通知所定期限前往指定處所聽候裁決，且未依規定期限繳納罰鍰結案或向處罰機關陳述意見者，處罰機關得逕行裁決之。　  第 85 條（同民國 94 年 12 月 28 日；節錄第1 、4 項） ．本條例之處罰，受舉發違反道路交通管理事件之受處罰人，認為受舉發之違規行為應歸責他人者，應於舉發違反道路交通管理事件通知單應到案日期前，檢附相關證據及應歸責人相關證明文件，向處罰機關告知應歸責人，處罰機關應即另行通知應歸責人到案依法處理。逾期未依規定辦理者，仍依本條例各該違反條款規定處罰。 ．依本條例規定逕行舉發或同時併處罰其他人之案件，推定受逕行舉發人或該其他人有過失。　 　　　 第 92 條（現行條文，同民國 101 年 05 月 30 日；節錄第4 、5 項） ．本條例之罰鍰基準、舉發或輕微違規勸導、罰鍰繳納、向處罰機關陳述意見或裁決之處理程序、分期繳納之申請條件、分期期數、不依限期繳納之處理、分期處理規定及繳納機構等事項之處理細則，由交通部會同內政部定之。 ．道路交通事故駕駛人、肇事人應處置作為、現場傷患救護、管制疏導、肇事車輛扣留、移置與發還及調查處理之辦法，由內政部會同交通部、行政院衛生署定之。　   【爭點條文部分】   【第 7-1 條】 【現行條文】 第 7-1 條（民國 110 年 12 月 22 日；自民國 111 年 04 月 30 日施行） 　　　　 （下列    為本件舉發違反法條） ．民眾對於下列違反本條例之行為者，得敘明違規事實並檢具違規證據資料，向公路主管或警察機關檢舉： 　一、第三十條第一項第二款。 　二、第三十一條第六項或第三十一條之一第一項至第三項。 　三、第三十三條第一項第二款、第三款、第四款、第七款、第九款、第十一款至第十六款、第四項或第九十二條第七項。 　四、第四十二條。 　五、第四十三條第一項第一款、第三款、第四款或第三項。 　六、第四十四條第二項或第三項。 　七、第四十五條第一項第一款、第三款、第四款、第六款、第十三款、第十六款或第二項。 　八、第四十七條。 　九、第四十八條第一項第二款、第四款、第五款或第七款。 　十、第四十九條。 　十一、第五十三條或第五十三條之一。 　十二、第五十四條。 　十三、第五十五條第一項第二款或第四款併排臨時停車。 　十四、在第五十五條第一項第二款規定禁止臨時停車之處所停車。 　十五、第五十六條第一項第十款及第二項。 　十六、第六十條第二項第三款。 ．公路主管機關或警察機關對於第一項之檢舉，經查證屬實者，應即舉發。但行為終了日起逾七日之檢舉，不予舉發。 ．民眾依第一項規定檢舉同一輛汽車二以上違反本條例同一規定之行為，其違規時間相隔未逾六分鐘及行駛未經過一個路口以上，公路主管或警察機關以舉發一次為限。 ．公路主管或警察機關對第一項檢舉之逕行舉發，依本條例第七條之二第五項規定辦理。  【裁決時條文】 第 7-1 條（現行條文，同民國 103 年 06 月 18 日／本條民國 86 年 01 月 22 日制定） ．對於違反本條例之行為者，民眾得敘明違規事實或檢具違規證據資料，向公路主管或警察機關檢舉，經查證屬實者，應即舉發。但行為終了日起逾七日之檢舉，不予舉發。   ［道路交通管理處罰條例］相關法規命令    道路交通安全規則   第 97 條（同民國 104 年 06 月 30 日；節錄第1 項） ．汽車在未劃設慢車道之雙向二車道行駛時，應依下列規定：   一、均應在遵行車道內行駛。   二、在劃有分向限制線之路段，不得駛入來車之車道內。   三、在劃有行車分向線之路段，超車時得駛越，但不能並行競駛。   四、除準備停車或臨時停車外，不得駛出路面邊線。 　　　 第 102 條（同民國 107 年 12 月 24 日；節錄第1 項第5 款） ．汽車行駛至交岔路口，其行進、轉彎，應依下列規定： 　五、左轉彎時，應距交岔路口三十公尺前顯示方向燈或手勢，換入內側車道或左轉車道，行至交岔路口中心處左轉，並不得占用來車道搶先左轉。 　　　　　　 第 109 條（同民國 108 年 10 月 01 日；節錄第1 項第1 、3 款） ．汽車行駛時，應依下列規定使用燈光：  一、夜間應開亮頭燈。   三、遇濃霧、雨、雪、天色昏暗或視線不清時，應開亮頭燈。   道路交通標誌標線號誌設置規則   第 149 條（同民國 104 年 05 月 14 日；節錄第1 項第1 款第8 目） ．標線依其型態原則上分類如下：   一、線條  以實線或虛線標繪於路面或緣石上，用以管制交通者，原則上區分如下：     ㈧雙黃實線  設於路段中，用以分隔對向車道，並雙向禁止超車、跨越或迴轉。 　 第 165 條（同民國 83 年 06 月 23 日；節錄第1 、2 項） ．分向限制線，用以劃分路面成雙向車道，禁止車輛跨越行駛，並不得迴轉。　 ．本標線為雙黃實線，線寬及間隔均為一○公分。除交岔路口或允許車輛迴轉路段外，均整段劃設之。　   違反道路交通管理事件統一裁罰基準及處理細則   【違反道路交通管理事件統一裁罰基準表】   【第45條】（109.06.26 行為時本項「109.02.27 版」同現行「111.07.29 版」） ．違反事件：不依規定駛入來車道 ．處罰法條：第45條第1項第3款（法定罰鍰：600元-1800元） ．裁罰基準：（依繳款或到案係在應到案日期限內或逾應到案日期限後之各期期間之罰鍰裁罰基準） 　　　　　　  ．於期限內  　  ：①機車或小型車 900元　 ②大型車 1400元             　  ．逾30日內　　  ：①機車或小型車 1000元　②大型車 1500元    　            ．逾30日至60日內：①機車或小型車 1100元　②大型車 1600元    　            ．逾60日以上　  ：①機車或小型車 1200元　②大型車 1800元    ．備　　註：記違規點數一點。 　 【第42條】（109.07.13 行為時本項「109.02.27 版」同現行「111.07.29 版」） ．違反事件：汽車駕駛人，不依規定使用燈光 ．處罰法條：第42條（法定罰鍰：1200元-3600元） ．裁罰基準：（依繳款或到案係在應到案日期限內或逾應到案日期限後之各期期間之罰鍰裁罰基準）             ㈠道路交通安全規則第109條第1項。 　　　　　　  ．於期限內  　  ：機車或小型車  1200元    大型車  2800元           　  ．逾30日內　　  ：機車或小型車  1300元    大型車  3000元 　            ．逾30日至60日內：機車或小型車  1400元    大型車  3300元 　            ．逾60日以上　  ：機車或小型車  1500元    大型車  3600元 　　　　　　㈡道路交通安全規則第109條第2項 　　　　　　　．於期限內  　  ：1200元           　  ．逾30日內　　  ：1200元 　            ．逾30日至60日內：1200元 　            ．逾60日以上　  ：1200元　　   第 10 條（同民國 104 年 08 月 14 日） ．交通勤務警察或依法令執行交通稽查任務人員，對於違反道路交通管理事件之稽查，應認真執行；其有不服稽查而逃逸之人、車，得追蹤稽查之。 ．前項稽查，查獲違反道路交通管理事件之舉發方式如下： 　一、當場舉發：違反本條例行為經攔停之舉發 　二、逕行舉發：依本條例第七條之二規定之舉發。 　三、職權舉發：依第六條第二項規定之舉發。 　四、肇事舉發：發生道路交通事故，肇事原因或肇事責任不明，經分析研判或鑑定後，確認有違反本條例行為之舉發。 　五、民眾檢舉舉發：就民眾依本條例第七條之一規定檢舉違反本條例之行為，經查證屬實之舉發。  　　　　　　 第 12 條（民國 111 年 04 月 28 日修正公布；增訂第6 項） ．行為人有下列情形之一，而未嚴重危害交通安全、秩序，且情節輕微，以不舉發為適當者，交通勤務警察或依法令執行交通稽查任務人員得對其施以勸導，免予舉發： 　一、有本條例第十四條第二項第二款、第二十五條第二項、第三十一條第五項、第三十一條之一第三項、第四十一條、第四十四條第一項第一款、第三款至第七款、第五十二條、第六十九條第二項、第七十一條、第七十二條第一項、第七十三條第一項第一款至第三款、第五款、第七十四條第一項、第七十六條第一項、第二項、第八十一條、第八十二條第一項第一款或第八十四條之情形。 　二、駕駛四輪以上汽車於號誌燈號變換之際，因未能依號誌指示及時停止，致前懸部分伸越在機車停等區內，惟前輪尚未進入該停等區內。 　三、駕駛汽車於號誌燈號變換之際，因未能依號誌指示及時停止，致前懸部分伸越停止線，惟前輪尚未超越該停止線。 　四、駕駛大型車輛在多車道右轉彎，因車輛本身、道路或交通狀況等限制，如於外側車道顯無法安全完成，致未能先駛入外側車道。 　五、駕駛汽車因上、下客、貨，致有本條例第五十五條之情形，惟尚無妨礙其他人、車通行。 　六、深夜時段（零至六時）停車，有本條例第五十六條第一項之情形。但於身心障礙專用停車位違規停車或停車顯有妨礙消防安全之虞，或妨礙其他人車通行經人檢舉者，不在此限。 　七、駕駛汽車因交通管制設施設置不明確或受他物遮蔽，致違反該設施之指示。 　八、駕駛汽車在交通管制設施變換之處所，致無法即時依變換後之設施指示行駛。 　九、駕駛汽車隨行於大型車輛後方，因視線受阻，致無法即時依標誌、標線、號誌之指示行駛。 　十、駕駛汽車因緊急救護傷患或接送身心障礙者上、下車，致違反本條例規定。 　十一、駕駛汽車行車速度超過規定之最高時速未逾十公里。 　十二、駕駛汽車或慢車經測試檢定，其吐氣所含酒精濃度超過規定之標準值未逾每公升零點零二毫克。 　十三、駕駛汽車裝載貨物超過核定之總重量或總聯結重量，未逾百分之十。 　十四、駕駛汽車因閃避突發之意外狀況，致違反本條例規定。 　十五、因客觀具體事實，致違反本條例規定係出於不得已之行為。 　十六、其他經交通部及內政部會商核定之情形。 ．行為人發生交通事故有前項規定行為，除本條例第十四條第二項第二款、第二十五條第二項、第六十九條第二項或第七十一條之情形外，仍得舉發。 ．執行前二項之勸導，依下列規定辦理： 　一、應先斟酌個案事實、違反情節及行為人之陳述，是否符合得施以勸導之規定。 　二、對得施以勸導之對象，應當場告知其違規事實，指導其法令規定與正確之駕駛或通行方法，並勸告其避免再次違反。 　三、施以勸導時，應選擇於無礙交通之處實施，並作成書面紀錄，請其簽名。 ．對於不聽勸導者，必要時，仍得舉發，並於通知單記明其事件情節及處理意見，供裁決參考。 ．第一項及第二項之情形，有客觀事實足認無法當場執行勸導程序時，得免予勸導。 ．前五項規定，於舉發本條例第七條之一民眾檢舉案件時，準用之。　　　　　   【裁決書記載法條】 第 41 條（同民國 95 年 06 月 30 日；節錄第1 、2 、4 項） ．本條例所定罰鍰之處罰事件已依限期到案，除有繼續調查必要外，其有下列情形之一者，得不經裁決逕依基準表期限內自動繳納之規定收繳罰鍰結案： 　一、行為人對舉發事實承認無訛。 　二、行為人委託他人到案接受處罰。 ．行為人逾指定應到案日期後到案，而有前項第一款、第二款情形者，得逕依基準表逾越繳納期限之規定，收繳罰鍰結案。 ．處罰機關對於非屬第一項情形之案件，或行為人到案陳述不服舉發者，應使用違反道路交通管理事件裁決書裁決之。 　 第 43 條（同民國 95 年 06 月 30 日；節錄第1 項、第2 項本文） ．違反道路交通管理事件之裁決，應參酌舉發違規事實、違反情節、稽查人員處理意見及受處分人陳述，依基準表裁處，不得枉縱或偏頗。 ．違反道路交通管理事件裁決書處罰主文欄，應依基準表記明處罰種類，並依下列規定填註：  第 44 條（同民國 96 年 09 月 21 日；節錄第1 項） ．違反道路交通管理事件行為人，未依規定自動繳納罰鍰，或未依規定到案聽候裁決，處罰機關應依基準表於通知單送達且逾越應到案期限六十日之三個月內，逕行裁決之。但警察機關管轄部分，應於通知單送達且逾越應到案期限之三個月內，逕行裁決之。  第 67 條（同民國 108 年 06 月 28 日；節錄第1 項第1 款、第2 項） ．違反道路交通管理事件，受處分人於法定救濟期間經過後或訴訟經法院駁回確定後，而不繳納罰鍰或不繳送汽車牌照、駕駛執照或執業登記證者，依下列規定處理：   一、罰鍰不繳者，依法移送強制執行。 ．依前項各款所為之處罰事項及繳納（送）期限，均應於裁決書處罰主文內填記明確。　  行政罰法   【第 5  條】 【現行條文】  第 5 條（民國 111 年 06 月 15 日修正公布） ．行為後法律或自治條例有變更者，適用裁處時之法律或自治條例。但裁處前之法律或自治條例有利於受處罰者，適用最有利於受處罰者之規定。 　【立法理由】 　（依法務部製作之「行政罰法第五條修正條文對照表」之「說明（法務部依立法院審議過程相關資料整理）」欄內記載理由） 　　一、依現行條文規定，行為後法律或自治條例有變更，行政機關於第一次裁罰之後，因受處分人不服，提起行政救濟，經行政救濟機關撤銷原處分，則由原處分機關重為處分時，仍應以第一次處罰處分時之法律狀態為準。現行條文規定，應適用者是「行政機關『最初』裁處時」，而非「裁處時」之法律或自治條例，其理由雖在於避免受處罰者因為期待法規未來會做有利之變更，任意提起救濟，等到之後法規做出有利之變更時，可以適用較有利之新規定而改為較輕之處罰。 　　二、然查，從新從輕原則之法理在於當國家價值秩序有改變時，原則上自應依據新的價值作為衡量標準，且查提起行政救濟係受處罰者之權利，自不宜避免受處罰者因為期待法規未來會做有利之變更，任意提起救濟為理由，而以「行政機關『最初』裁處時之法律或自治條例作為適用，爰修正行為後法律或自治條例有變更者，原則上適用「裁處時」之法律或自治條例，但是如舊的價值秩序係有利於人民者，不應讓人民受到不可預見之損害，以維護法的安定性，故若行為後至裁處前之法律或自治條例有利於受處罰者，例外適用最有利受處罰者之規定。 　　三、又所謂「裁處時」，除行政機關第一次裁罰時，包括訴願先行程序之決定、訴願決定、行政訴訟裁判，乃至於經上述決定或裁判發回原處分機關另為適當之處分等時點，併此敘明。 　　四、另修正施行前違反行政法上義務之行為未經裁處或曾經裁處尚未確定者，亦適用修正後之規定，自不待言。 【裁決時條文】 第 5 條（民國 94 年 02 月 05 日） ．行為後法律或自治條例有變更者，適用行政機關最初裁處時之法律或自治條例。但裁處前之法律或自治條例有利於受處罰者，適用最有利於受處罰者之規定。  第 7 條（同民國 94 年 02 月 05 日；節錄第1 項） ．違反行政法上義務之行為非出於故意或過失者，不予處罰。 　【釋字第275號】（民國 80 年 03 月 08 日）    【解釋文】 　．人民違反法律上之義務而應受行政罰之行為，法律無特別規定時，雖不以出於故意為必要，仍須以過失為其責任條件。但應受行政罰之行為，僅須違反禁止規定或作為義務，而不以發生損害或危險為其要件者，推定為有過失，於行為人不能舉證證明自己無過失時，即應受處罰。行政法院六十二年度判字第三０號判例謂：「行政罰不以故意或過失為責任條件」，及同年度判字第三五０號判例謂：「行政犯行為之成立，不以故意為要件，其所以導致偽報貨物品質價值之等級原因為何，應可不問」，其與上開意旨不符部分，與憲法保障人民權利之本旨牴觸，應不再援用。  第 46 條（同民國 100 年 11 月 23 日） ．本法自公布後一年施行。 ．本法修正條文自公布日施行。   行政訴訟法   第 98 條（同民國 96 年 07 月 04 日；節錄第1 項） ．訴訟費用指裁判費及其他進行訴訟之必要費用，由敗訴之當事人負擔。但為第一百九十八條之判決時，由被告負擔。 　 第 127 條（同民國 87 年 10 月 28 日） ．分別提起之數宗訴訟係基於同一或同種類之事實上或法律上之原因者，行政法院得命合併辯論。 ．命合併辯論之數宗訴訟，得合併裁判之。　  第 195 條（同民國 87 年 10 月 28 日；節錄第1 項） ．行政法院認原告之訴為有理由者，除別有規定外，應為其勝訴之判決；認為無理由者，應以判決駁回之。 　　 第 236 條（同民國 100 年 11 月 23 日） ．簡易訴訟程序除本章別有規定外，仍適用通常訴訟程序之規定。  第 237-1 條（同民國 110 年 06 月 16 日） ．本法所稱交通裁決事件如下： 　一、不服道路交通管理處罰條例第八條及第三十七條第六項之裁決，而提起之撤銷訴訟、確認訴訟。 　二、合併請求返還與前款裁決相關之已繳納罰鍰或已繳送之駕駛執照、計程車駕駛人執業登記證、汽車牌照。 ．合併提起前項以外之訴訟者，應適用簡易訴訟程序或通常訴訟程序之規定。 ．第二百三十七條之二、第二百三十七條之三、第二百三十七條之四第一項及第二項規定，於前項情形準用之。  第 237-4 條（同民國 100 年 11 月 23 日） ．地方法院行政訴訟庭收受前條起訴狀後，應將起訴狀繕本送達被告。 ．被告收受起訴狀繕本後，應於二十日內重新審查原裁決是否合法妥當，並分別為如下之處置： 　一、原告提起撤銷之訴，被告認原裁決違法或不當者，應自行撤銷或變更原裁決。但不得為更不利益之處分。 　二、原告提起確認之訴，被告認原裁決無效或違法者，應為確認。 　三、原告合併提起給付之訴，被告認原告請求有理由者，應即返還。 　四、被告重新審查後，不依原告之請求處置者，應附具答辯狀，並將重新審查之紀錄及其他必要之關係文件，一併提出於管轄之地方法院行政訴訟庭。 ．被告依前項第一款至第三款規定為處置者，應即陳報管轄之地方法院行政訴訟庭；被告於第一審終局裁判生效前已完全依原告之請求處置者，以其陳報管轄之地方法院行政訴訟庭時，視為原告撤回起訴。 　　　 第 237-5 條（同民國 100 年 11 月 23 日；節錄第1 項第1 、2 款） ．交通裁決事件，按下列規定徵收裁判費： 　一、起訴，按件徵收新臺幣三百元。 　二、上訴，按件徵收新臺幣七百五十元。  第 237-7 條（同民國 100 年 11 月 23 日） ．交通裁決事件之裁判，得不經言詞辯論為之。  第 237-8 條（同民國 100 年 11 月 23 日） ．行政法院為訴訟費用之裁判時，應確定其費用額。 ．前項情形，行政法院得命當事人提出費用計算書及釋明費用額之文書。 　　 第 237-9 條（同民國 100 年 11 月 23 日；節錄第1 項） ．交通裁決事件，除本章別有規定外，準用簡易訴訟程序之規定。